【裁判字號】    95,訴,43
【裁判日期】    950227
【裁判案由】    清償債務
【裁判全文】
臺灣桃園地方法院民事判決                95年度訴字第43號
原      告  新竹國際商業銀行股份有限公司
法定代理人  丁○○
訴訟代理人  甲○○
被      告  乙○○
            丙○○
上列當事人間請求清償債務事件，於民國95年2 月15日言詞辯論
終結，本院判決如下：
    主  文
被告應連帶給付原告新台幣壹拾萬參仟參佰玖拾陸元，及自民國
九十四年十二月二十六日起至清償日止，按週年利率百分之十二
計算之利息，暨自民國九十五年一月二十六日起至清償日止，逾
期六個月以內者，按上開利率百分之十，超過六個月者，按上開
利率百分之二十計付之違約金。
被告應連帶給付原告新台幣玖拾捌萬陸仟貳佰捌拾壹元，及自民
國九十四年十二月二十六日起至清償日止，按週年利率百分之三
點七一計算之利息，暨自民國九十五年一月二十六日起至清償日
止，逾期六個月以內者，按上開利率百分之十，超過六個月者，
按上開利率百分之二十計付之違約金。
被告應連帶給付原告新台幣壹佰陸拾肆萬捌佰零壹元，及如附表
1所示之利息、違約金。
原告其餘之訴駁回。
訴訟費用由被告連帶負擔百分之九十七，餘由原告負擔。
    事  實
甲、原告方面：
一、聲明：
(一)被告應連帶給付原告新台幣（下同）142,790 元，及自民國
    9 4 年12月26日起至清償日止，按週年利率12% 計算之利息
    ，暨自95年1 月26日起至清償日止，逾期6 個月以內者，按
    上開利率10% ，超過6 個月者，按上開利率20% 計付之違約
    金。
(二)被告應連帶給付原告998,021 元，及自94年12月26日起至清
    償日止，按週年利率3.71% 計算之利息，暨自95年1 月26日
    起至清償日止，逾期6 個月以內者，按上開利率10% ，超過
    6 個月者，按上開利率20% 計付之違約金。
(三)被告應連帶給付原告1,662,706元，及如附表2所示之利息與
    違約金。
二、陳述：
(一)被告乙○○於90年10月31日向原告借款3筆，金額合計365萬
    元（下稱系爭3筆借款）。系爭3筆借款其中之50萬元，以被
    告丙○○為連帶保證人，並約定週年利率12% 按月固定計付
    ，逾期6 個月以內者，另按該利率10% ，超過6 個月者，另
    按該利率20% 計付之違約金；系爭3 筆借款其中之115 萬元
    ，以被告丙○○為連帶債務人，利率依原告牌告基本放款加
    計2. 5碼按月機動計付，逾期6 個月以內者，另按該利率
    10% ，超過6 個月者，另按該利率20% 計付之違約金；系爭
    3 筆借款其中之200 萬元，以被告丙○○為連帶債務人，利
    率依兩造所簽訂之借據第4 條第1 項約定，即依郵匯局2 年
    期定期儲金機動利率3.3%加4 碼為基準計息，另依同借據第
    4 條第2 項之約定，前項借款利息由借款人負擔，依郵匯局
    2 年期定期儲金機動利率加0.15% 計算，其與前項約定利率
    之差額由政府補貼，於每月25日按月計付，另依內政部、財
    政部、中央銀行89年8 月14日會同訂定之金融機構辦理二仟
    億優惠購屋專案貸款作業簡則第6 條之約定，借款人未繳納
    貸款本息達6 個月以上，列入逾期催收者，不再予以補貼利
    息，並同意利率依郵匯局2 年期定期儲金機動利率加4 碼機
    動調整之，逾期6 個月以內者，另按該利率10% ，超過6 個
    月者，另按該利率20% 計付之違約金。
(二)詎系爭3 筆借款被告乙○○僅分別繳納本息至94年11月25日
    、12月25日及95年1 月25日止，未依約履行迄今已逾期1 次
    以上，計欠貸款本金總計2,803,517 元，依兩造所簽定之借
    款約定條款第3 條、第4 條約定，視為全部到期，被告乙○
    ○應即全數償還系爭3 筆借款，迭經催告均置之不理，被告
    丙○○既分別為系爭3 筆借款之連帶保證人、連帶債務人，
    即應就系爭3 筆借款負連帶清償之責，綜上所述，為此爰依
    民法消費借貸、連帶債務及連帶保證之法律關係提起本件訴
    訟。
三、證據：提出借據3 紙、放款客戶往來明細表5 紙（均為影本
    ）為證。
乙、被告乙○○方面：被告未於最後言詞辯論期日到場，惟據其
    之前到場所為之聲明及陳述略以:
一、聲明: 原告之訴駁回。
二、陳述: 對原告主張之借款事實並不爭執，惟辯稱僅有幾期未
    如期繳納，然現在均按期繳款。而系爭3 筆借款中之50萬元
    借款，原告請求之利率顯屬過高。
丙、被告丙○○方面：被告丙○○未於言詞辯論期日到場，亦未
    提出任何書狀以供本院審酌。
    理  由
一、被告均未於最後言詞辯論期日到場，核無民事訴訟法第386
    條所列各情形，因原告之聲請，由其一造辯論而為判決。
二、原告主張之事實，為被告乙○○所不爭執，並據原告提出借
    據3 紙、放款客戶明細表2 紙為證。而被告丙○○受合法之
    通知，既未於言詞辯論期日到場，亦未提出準備書狀以供本
    院參酌，原告主張之事實，堪信為真實可採。
三、被告乙○○辯稱系爭3筆借款中之50萬元借款利率部分，原
    告請求之利率核屬過高等云云，惟查觀之原告所提出關於50
    元借款部分之借據（年金法、分期償還、消費者、汽車貸款
    專用）第4 項第1 款約定：「依照貴行（即原告）牌告基本
    放款利率8.175%加15.3碼（每碼0.25% 計算），借款利率固
    定為12% 。」復觀之原告所提出之系爭3 筆借款中之50萬元
    放款客戶往來明細，原告以週年利率12% 為計算利息之標準
    ，被告乙○○亦已依此標準如數繳納過，堪認兩造就系爭3
    筆借款中之50萬元借款約定利率為12% ；另按約定利率於週
    年百分之十二者，經一年後，債務人得隨時清償原本，民法
    第204 條第1 項本文固然定有明文，然此僅係於兩造約定利
    率超過12% 時，債務人擁有提前還本權，並未規定該時利率
    之約定為無效，是被告所辯原告請求之利率過高等語，核屬
    無據，顯無可採。
四、按消費借貸契約，借用人應於約定期限內，返還與借用物種
    類、品質、數量相同之物；又遲延之債務，以支付金錢為標
    的者，債權人得請求依法定利率計算之遲延利息，但約定利
    率較高者，仍從其約定利率；再數人負同一債務，明示對於
    債權人各負全部給付之責任者，為連帶債務；連帶債務之債
    權人，得對於債務人之全體，同時請求全部之給付，且連帶
    債務未全部履行前，全體債務人仍負連帶責任。民法第478
    條前段、第233條第1項、第272條第1項、第273條分別定有
    明文。是連帶保證人應與主債務人負同一清償責任，債權人
    對於主債務人就實行擔保物權受清償，或起訴請求保證人清
    償，乃得擇一行使，其對於與主債務人負同一清償責任之連
    帶保證人，亦得擇一請求，最高法院69年台上字第1924號著
    有判例可資參照。被告乙○○既未依約繳付系爭借款本息，
    依兩造簽訂借據背面之「訂定遵守借款約定條款」第3 條第
    1 款約定，系爭借款視為全部到期，並應給付約定之利息及
    違約金予原告。而被告丙○○既為系爭3 筆借款之連帶保證
    人、連帶債務人，參照前開說明，自應與被告乙○○連帶負
    清償責任。又觀之原告所提出之放款客戶往來明細資料，被
    告乙○○就系爭3 筆借款中之50萬元部分，尚積欠原告本金
    103,3 96元；其中之115 萬元部分，尚積欠原告本金986,28
    1 元；其中之200 萬元部分，尚積欠原告本金1,640,801 元
    。從而，原告依民法消費借貸、連帶債務及連帶保證之法律
    關係，請求被告乙○○、丙○○2 人連帶給付原告2,730,47
    8 元，其中之103,396 元部分，自94年12月26日起至清償日
    止，按週年利率12% 計算之利息，暨自95年1 月26日起至清
    償日止，逾期6 個月以內者，另按該利率10% ，超過6 個月
    者，另按該利率20 %計付之違約金；其中之986,281 元部分
    ，自94年12月26日起至清償日止，按週年利率3.71% 計算之
    利息，暨自95年1 月26日起至清償日止，逾期6 個月以內者
    ，另按該利率10% ，超過6 個月者，另按該利率20% 計付之
    違約金；其中1,640,801 元部分，依附表1 所示之利息與違
    約金，為有理由，應予准許。原告逾上述部分之請求，則屬
    無理由，應予駁回。
五、據上論結，原告之訴為一部有理由，一部無理由，依民事訴
    訟法第385條第1項前段、第79條、第85條第2項，判決如主
    文。
中    華    民    國    95    年    2     月    27    日
                  民事第一庭    法  官  陳婉玉
┌────────────────────────────────────┐
│附表1：                                                                 │
├──────┬───┬──────┬──────┬───────────┤
│本金(新台幣)│利  率│ 利息起算日 │違約金起算日│違 約 金 計 算 方 式  │
├──────┼───┼──────┼──────┼───────────┤
│1,640,801元 │2.195%│自95年1月26 │自95年2月26 │按上開利率百分之十計算│
│            │      │日起至95年7 │日起至95年8 │之違約金              │
│            │      │月25日止    │月25日止    │                      │
│            ├───┼──────┼──────┼───────────┤
│            │3.045%│自95年7月26 │自95年8月26 │按上開利率百分之二十計│
│            │      │日起至清償日│日起至清償日│算之違約金            │
│            │      │止          │止          │                      │
└──────┴───┴──────┴──────┴───────────┘
┌────────────────────────────────────┐
│附表2：                                                                 │
├──────┬───┬──────┬──────┬───────────┤
│本金(新台幣)│利  率│ 利息起算日 │違約金起算日│違 約 金 計 算 方 式  │
├──────┼───┼──────┼──────┼───────────┤
│1,662,706元 │2.195%│自95年1月26 │自95年2月26 │按上開利率百分之十計算│
│            │      │日起至95年7 │日起至95年8 │之違約金              │
│            │      │月25日止    │月25日止    │                      │
│            ├───┼──────┼──────┼───────────┤
│            │3.045%│自95年7月26 │自95年8月26 │按上開利率百分之二十計│
│            │      │日起至清償日│日起至清償日│算之違約金            │
│            │      │止          │止          │                      │
└──────┴───┴──────┴──────┴───────────┘
以上正本係照原本作成
如對本判決上訴，須於判決送達後20日內向本院提出上訴狀
中    華    民    國    95    年    2     月    27    日
                                書記官  劉雅玲


司法院資訊處製作；財團法人民間司法改革基金會備份。
